【裁判字號】    89,訴,3796
【裁判日期】    900308
【裁判案由】    清償債務
【裁判全文】
臺灣臺中地方法院民事判決  八十九年度訴字第三七九六號
    原      告  華僑商業銀行股份有限公司臺中分公司
    法定代理人  戊○○
    訴訟代理人  乙○○
    被      告  甲○○
                丁○○
                丙○○
右當事人間請求清償債務事件，本院判決如左：
    主    文
被告應連帶給付原告新台幣壹佰零伍萬伍仟伍佰元，及自民國八十九年十一月十五日
起至清償日止，按年息百分之八點七五計算之利息，並自民國八十九年十二月十六日
起至清償日止，其逾期在六個月以內者，按上開利率百分之十，逾期超過六個月以上
部分，按上開利率百分之二十計算之違約金。
訴訟費用由被告連帶負擔。
本判決於原告以新台幣參拾伍萬貳仟元為被告供擔保後，得假執行，但被告於假執行
程序實施前以新台幣壹佰零伍萬伍仟伍佰元為原告供擔保後得免為假執行。
    事    實
甲、原告方面：
  一、聲明：如主文第一項所示，並陳明願供擔保請准宣告假執行。
  二、陳述：
    （一）被告甲○○邀同被告丁○○、丙○○為連帶保證人，於民國（下同）八十
          七年八月五日向原告借款新台幣（下同）一百一十萬元，約定借款期限自
          八十七年八月七日起至九十四年八月七日止，共分八十四期償還，每期一
          個月，自第一期起至第二十四期只付利息不還本金，自第二十五期起至最
          後一期按期以年金法平均攤還本息，利息按年息百分之八點七五計算，雙
          方並同意借款利率隨基本放款利率變動而調整，目前為年息百分之八點七
          五，未按期攤繳本息時，自逾期之日起六個月以內者，按上開利率百分之
          十，超過六個月者，按上開利率百分之二十計付違約金，並約定不依約清
          償本金或利息者，均承認喪失期限利益。詎被告甲○○借得上開款項後，
          自八十九年八月十五日起即未依約清償本息，計尚有一百零五萬五千五百
          元之本金未獲清償，屢經催討均置之不理，其債務應視同全部到期，爰本
          於消費借貸及連帶保證之法律關係請求被告連帶清償如主文第一項所示之
          借款、利息及違約金。
    （二）對於被告抗辯所為之陳述：被告向原告申請展延還款之要求，原告並未允
          許，被告應攤還原告八十九年八月、九月、十月及十一月各期之本息，被
          告分別遲至八十九年十一月十日、十二月二十日、十二月二十六日才付款
          ，故被告已喪失期限利益，本件為信用借款，而非股票質押之貸款融資。
  三、證據：提出借據一紙、分期付款明細帳卡影本一紙、授信撥貸登錄單影本二紙
      為證。
乙、被告方面：
  一、聲明：駁回原告之訴及其假執行之聲請。並陳明如受不利益之判決，願供擔保
      請准免為假執行。
  二、陳述：
      被告甲○○於八十七年八月五日向原告借款並簽訂上揭借貸契約，係依宏福人
      壽員工認購關係企業股票辦法而購買宏福證券股份有限公司股票，當時原告公
      司之承辦人員鄧新露明示乃為股票質押之貸款融資，然自借款日起該筆款項不
      知撥款何人，惟被告甲○○仍由公司薪資如期繳交利息，期間雖有延滯，係因
      原告於締約時未說明及給予契約借據，被告自得知須於八十九年八月份起攤還
      本息時，曾向原告申請展延還款，經原告公司之承辦人員鄧新露同意先行彙整
      呈報總行，但須先行繳息，於此申請展延還款期間雖未獲通知可否，被告甲○○仍依原告之繳款催告書如期繳付本息，而原告亦為之收受，顯為同意被告分
      期繳付之意思表示，故被告並未喪失期限利益，又被告分別於九十年一月十九
      日及二月十五日將本息提付，詎料原告卻未如期收受，倘有延滯金，理應扣除
      之。至被告丁○○及丙○○雖有在借據之「連保人簽章欄」簽名，但原告並未
      告知其等係擔任被告甲○○之連帶保證人，且據訴外人宏福人壽股份有限公司
      及原告公司之承辦人員鄧新露所言，被告甲○○乃是以所購之宏福證券股份有
      限公司股票向原告辦理股票之質押借款。
  三、證據：提出宏福機構提供員工申購關係企業股票辦法一件、存證信函一件、催
      告書三紙、活期儲蓄存款存摺一份（均係影本）為證。
    理    由
一、按訴狀送達後，原告不得將原訴變更或追加他訴，但擴張或減縮應受判決事項之
    聲明者，不在此限，民事訴訟法第二百五十五條第一項第三款定有明文。本件原
    告起訴時原係請求「被告應連帶給付原告新台幣一百一十萬元，及自民國八十九
    年八月十五日起至清償日止，按年息百分之八點七五計算之利息，並自民國八十
    九年九月十六日起至清償日止，其逾期在六個月以內者，按上開利率百分之十，
    逾期超過六個月以上部分，按上開利率百分之二十計算之違約金。」嗣於訴狀送
    達後之九十年二月二十二日言詞辯論時，原告當場以言詞陳明變更其訴之聲明為
    ：「被告應連帶給付原告新台幣一百零五萬五千五百元，及自民國八十九年十一
    月十五日起至清償日止，按年息百分之八點七五計算之利息，並自民國八十九年
    十二月十六日起至清償日止，其逾期在六個月以內者，按上開利率百分之十，逾
    期超過六個月以上部分，按上開利率百分之二十計算之違約金。」，核為減縮應
    受判決事項之聲明，揆諸首揭法條，應予准許。
二、原告起訴主張被告甲○○邀同被告丁○○、丙○○為連帶保證人，於八十七年八
    月五日向原告借款一百一十萬元，約定借款期限自八十七年八月七日起至九十四
    年八月七日止，共分八十四期償還，每期一個月，自第一期起至第二十四期只付
    利息不還本金，自第二十五期起至最後一期按期以年金法平均攤還本息，利息按
    年息百分之八點七五計算，雙方並同意借款利率隨基本放款利率變動而調整，目
    前為年息百分之八點七五，未按期攤繳本息時，自逾期之日起六個月以內者，按
    上開利率百分之十，超過六個月者，按上開利率百分之二十計付違約金，並約定
    不依約清償本金或利息者，均承認喪失期限利益。詎被告甲○○借得上開款項後
    ，自八十九年八月十五日起即未依約清償本息，計尚有一百零五萬五千五百元之
    本金未獲清償，屢經催討均置之不理，其債務應視同全部到期，爰本於消費借貸
    及連帶保證之法律關係請求被告連帶清償如主文第一項所示之借款、利息及違約
    金。
三、被告甲○○則以其於八十七年八月五日向原告借款並簽訂上揭借貸契約，係依宏
    福人壽員工認購關係企業股票辦法而購買宏福證券股份有限公司股票，當時原告
    公司之承辦人員鄧新露明示乃為股票質押之貸款融資，然自借款日起該筆款項不
    知撥款何人，惟被告仍由公司薪資如期繳交利息，期間雖有延滯，係因原告於締
    約時未說明及給予契約借據，被告自得知須於八十九年八月份起攤還本息時，曾
    向原告申請展延還款，經原告公司之承辦人員鄧新露同意先行彙整呈報總行，但
    須先行繳息，於此申請展延還款期間雖未獲通知可否，被告仍依原告之繳款催告
    書如期繳付本息，而原告亦為之收受，顯為同意被告分期繳付之意思表示，故被
    告並未喪失期限利益，又被告分別於九十年一月十九日及二月十五日將本息提付
    ，詎料原告卻未如期收受，倘有延滯金，理應扣除之；被告丁○○及丙○○以渠
    等雖有在借據之「連保人簽章欄」簽名，但原告並未告知渠等係擔任被告甲○○
    之連帶保證人，且據原告公司之承辦人員鄧新露所言，被告甲○○乃是以所購之
    宏福證券股份有限公司股票向原告辦理股票之質押借款云云置辯。
四、經查原告主張被告甲○○於八十七年八月五日以其餘被告丁○○、丙○○為連帶
    保證人，向原告借款一百一十萬元並簽訂借貸契約，且被告甲○○自八十九年八
    月十五日起未依約繳款等情，業據提出與其所述相符之放款借據、分期付款明細
    帳卡、授信撥貸登錄單為證，被告對此並不爭執，堪信為真。被告甲○○雖以自
    借款日起該筆款項不知撥款何人，以及未依約付款，係得到原告之同意云云置辯
    ，惟查：依被告甲○○所提出其於八十七年八月五日在華僑銀行開戶之活期儲蓄
    存款存摺所載，曾於八十七年八月七日匯入一百一十萬元，而被告甲○○亦自認
    有依期攤還原告一百一十萬元本息之事實，是被告甲○○辯稱款項不知撥予何人
    自不可採，被告甲○○與原告間之借貸契約自屬成立生效。復查：被告甲○○辯
    稱自得知須於八十九年八月份起攤還本息時，曾向原告申請展延還款，經原告公
    司之承辦人員鄧新露同意先行彙整呈報總行，但須先行繳息，於此申請展延還款
    期間雖未獲通知可否，被告甲○○仍依原告之繳款催告書如期繳付本息，而原告
    亦為之收受，顯為同意被告分期繳付之意思表示等情，已為原告否認，且被告迄
    未再舉證以實其說，是被告甲○○等辯稱未依約付款係因原告同意云云，委不足
    採；再依上揭分期付款明細帳卡及活期儲蓄存款存摺所示，被告應攤還原告八十
    九年八月、九月、十月及十一月各期之本息，被告分別遲至八十九年十一月十日
    、十二月二日、十二月二十六日才付款，被告甲○○已喪失期限利益，足堪認定
    ，被告雖於其後向原告清償已逾期之各期本息，僅係對於視為全部到期債務之清
    償，惟仍不能恢復已喪失之期限利益，是原告自得依約請求被告甲○○給付全部
    視為到期之債務。另被告丁○○及丙○○雖以原告並未告知渠等係擔任被告甲○○之連帶保證人，且據原告公司之承辦人員鄧新露所言，被告甲○○乃是以所購
    之宏福證券股份有限公司股票向原告辦理股票之質押借款云云置辯，經核原告提
    出之借據，被告丁○○及丙○○簽名處右側業已詳載該欄係「連保人簽章欄」，
    被告丁○○及丙○○並不否認簽名之真正，依該記載之位置以觀，渠等於簽名時
    當無未見該記載之理，是縱使原告未以口頭告知其簽名之目的係任本件借款之連
    帶保證人，惟渠等由該文字之記載即可知之甚詳，自不得憑此即免除其依約應負
    之責，是渠等所辯亦不足採。
五、從而，原告依據消費借貸契約及連帶保證之法律關係，請求被告連帶給付借款一
    百零五萬五千五百元，並自八十九年十一月十五日起至清償日止，按年息百分之
    八點七五計算之利息，及自八十九年十二月十六日起至清償日止，其逾期在六個
    月以內者，按上開利率百分之十，逾期超過六個月以上部分，按上開利率百分之
    二十計算之違約金，為有理由，應予准許。
六、本案事證已臻明確，兩造其餘主張陳述及所提之證據，均毋庸再予審酌，附此敘
    明。
七、兩造均陳明願供擔保，聲請宣告假執行或免為假執行，均核無不合，爰分別酌定
    相當擔保金額予以宣告。
八、據上論結，本件原告之訴為有理由，依民事訴訟法第八十五條第二項、第三百九
    十條第二項、第三百九十二條，判決如主文。
中      華      民      國    九十      年      三      月      八      日
                                    臺灣臺中地方法院民事第三庭
~B法      官  涂秀玲
右為正本係照原本作成
如不服本判決，應於判決送達後二十日內，向本院提出上訴狀。
中      華      民      國    九十      年      三      月      八      日
~B法院書記官


司法院資訊處製作；財團法人民間司法改革基金會備份。
